臺中高等行政法院判決
111年度交上字第60號
上  訴  人  梅爾桀                                      

訴訟代理人  潘仲文  律師
被 上訴 人  臺中市交通事件裁決處

代  表  人  黃士哲              
上列當事人間交通裁決事件，上訴人對於中華民國111年5月12日
臺灣臺中地方法院110年度交字第503號行政訴訟判決提起上訴，
本院判決如下：
　　主  文
原判決廢棄，發回臺灣臺中地方法院行政訴訟庭。
    事實及理由
一、事實概要：
　　上訴人於民國110年10月2日13時28分許駕駛號牌KEK-8763號
    自用大貨車(下稱系爭車輛），行經國道1號北向218.3公里
    員林地磅站（下稱系爭地磅站），因「汽車裝載貨物行經設
    有地磅處所5公里內路段未依標誌指示過磅」之違規行為，
    遭內政部警政署國道公路警察局第三公路警察大隊（下稱舉
    發機關）員警認上訴人違反道路交通管理處罰條例第29條之
    2第4項之規定，當場對上訴人製開第Z30756313號舉發違反
    道路交通管理事件通知單（下稱舉發通知單）。被上訴人續
    於110年11月18日以中市裁字第68-Z30756313號裁決書（下
    稱原處分），依道路交通管理處罰條例第29條之2第4項及「
    違反道路交通管理事件統一裁罰基準表及處理細則」之規定
    ，按期限內到案之基準，裁處上訴人第1階段罰鍰新臺幣（
    下同）90,000元，並記違規點數2點。上訴人不服，提起本
    件行政訴訟，經臺灣臺中地方法院(下稱原審法院)於111年5
    月12日以110年度交字第503號判決（下稱原判決）駁回，上
    訴人不服，遂提起本件上訴。
二、上訴人起訴主張及訴之聲明、被上訴人於原審之答辯及聲明
    、原判決認定之事實及理由，均引用原判決所載。
三、上訴意旨及聲明略以：
　　㈠被上訴人所提查證情形固以上訴人領有職業聯結車駕駛執
      照，明知所駕駛之自用大貨車載運貨物，且其行經「貨車
      過磅」標誌及「前二公里載重大貨車過磅」、「前一公 
      里載重大貨車過磅」附牌及閃黃燈時，並無不能注意之 
      情事，其駕駛系爭車輛卻未進入地磅站過磅，違反前揭 
      過磅義務，認上訴人縱無故意，亦有過失，自應受罰云 
      云（原審卷第65頁），然綜觀原審全卷，均未見被上訴 
      人提出其所稱上訴人行經之「貨車過磅」標誌、「前二公
      里載重大貨車過磅」、「前一公里載重大貨車過磅」附 
      牌、閃黃燈等相關證據，原審固略以卷附國道1號北向218
      .3公里GOOGLE地圖所示，國道1號北向218.3公里處已設置
      「地磅站 大客車攔查點↗」標誌，上開標誌之懸掛位置、
      面積大小、相隔距離而言，足令行經該處之駕駛人清楚辨
      識此等標誌之設置云云，然此僅係自非官方網頁所擷取之
      畫面，既非由被上訴人所提出，亦未顯示拍攝時間，是否
      真有證據能力？抑或足以認定上訴人行經時之實況？均有
      所疑，遽原審就此部分尚有明顯之證據漏未調查，逕為上
      訴人不利之認定，已有判決不備理由之當然違背法令。
　　㈡上訴人係以英文試題通過職業聯結車駕駛執照考試，原審
      未予調查上訴人通過職業聯結車駕駛執照考試之範圍及 
      內容，是否包括「貨車過磅」標誌、「前二公里載重大貨
      車過磅」、「前一公里載重大貨車過磅」附牌之辨識，亦
      未審酌設置上開標誌、附牌等主管機關或交通部高速公路
       局，有無提供相對應之英文資訊及管道供上訴人查詢，
      即逕為上訴人對於大貨車載貨行經地磅站需過磅之規定以
      及 高速公路標誌、號誌之設置指示，應相當熟稔，倘上
      訴人不識地磅站標誌中文字，得於行駛高速公路前上網查
      詢並自行翻譯等主觀認定，卻無其他相關客觀事證可佐，
      自有判決不備理由之當然違背法令。
　　㈢並聲明：一、原判決廢棄。二、原處分撤銷。
四、本院之判斷：
　　㈠按「行政法院應依職權調查事實關係，不受當事人主張之
      拘束。」「行政法院於撤銷訴訟，應依職權調查證據；於
      其他訴訟，為維護公益者，亦同。」「行政法院為裁判時
      ，應斟酌全辯論意旨及調查證據之結果，依論理及經驗法
      則判斷事實之真偽。」為行政訴訟法第125條第1項、第13
      3條及第189條第1項前段所明定。又依同法第237條之9第1
      項、第236條規定，上開規定於交通裁決事件準用之。據
      此，我國行政訴訟係採取職權調查原則，其具體內涵包括
      事實審法院有促使案件成熟，亦即使案件達於可為實體裁
      判程度之義務，以確定行政處分之合法性及確保向行政法
      院尋求權利保護者能得到有效之權利保護。在撤銷訴訟，
      事實審法院應依職權查明為裁判基礎之事實關係，不受當
      事人主張之拘束，事實審法院就個案事實未依職權調查並
      予認定，即屬未盡職權調查義務，而有不適用行政訴訟法
      第125條第1項及第133條規定之違背法令情事。
　　㈡本件原審認定上訴人於事實概要所示時、地確有「汽車裝
      載貨物行經設有地磅處所5公里內路段未依標誌指示過磅
      」之違規行為，被上訴人據以裁罰90,000元，並記違規點
      數2點，尚無違誤，其主要理由無非以：由卷附國道1號北
      向218.3公里GOOGLE地圖所示，國道1號北向218.3公里處
      已設置「地磅站 大客車攔查點↗」標誌，上開標誌之懸掛
      位置、面積大小、相隔距離而言，足令行經該處之駕駛人
      清楚辨識此等標誌之設置，駕駛人本即應隨時注意車前狀
      況及其行進車輛方向之交通標誌，並有注意與遵守義務。
      雖上訴人主張因不諳中文，故無進站過磅云云，然依卷附
      駕駛人基本資料即知，上訴人於108年11月5日即領有我國
      職業聯結車駕駛執照，對於大貨車載貨行經地磅站需過磅
      之規定以及高速公路標誌、號誌之設置指示，應相當熟稔
      ；再者，高速公路地磅站過磅資訊，業已於交通部高速公
      路局網站上公布，倘上訴人不識地磅站標誌中文字，得於
      行駛高速公路前上網查詢並自行翻譯，且勘驗畫面所示當
      時陸續有大貨車進站過磅，上訴人應得以知悉其駕駛之大
      貨車負有進站過磅之義務。故上訴人不得僅以不諳中文以
      及告示牌未標示英文，致無法辨別告示牌意涵為由主張免
      罰。從而，上訴人駕駛系爭車輛所處位置距設有地磅處所
      之車行距離5公里內路段，有於上開時、地，未依標誌指
      示停車過磅之違規行為，是被上訴人認定上訴人有「汽車
      裝載貨物行經設有地磅處所5公里內路段未依標誌指示過
      磅者」之違規行為並據以裁處如原處分所示，並無違誤為
      論據。經核原判決固非無見，惟於系爭地磅站前是否已有
      設置完整之標誌及附牌，尚有未明，說明如下：
　　　⒈按交通部高速公路總局(下稱高公局)所頒定之「高速公
        路交通工程手冊（標誌標線篇）」中，第貳篇「標誌篇
        」中已有載明：「本局轄管道路之標誌應依照本篇內容
        設置，若有未盡部分則依『道路交通標誌標線號誌設置
        規則』及『交通工程規範』內容設置。」第貳篇中之第2.1
        .4「輔助標誌」中，有於「七、其他國道常見告示牌：
        （三）地磅站/攔查點相關告示」規定：「現行地磅站/
        攔查點均設於路外，故與主線間亦須透過進出匝道銜接
        。因此參考一般交流道出入口標誌之樣式，並考量地磅
        與攔查作業之特性，設置相關標誌如下：1.出口標誌：
        除於出口上游2公里與1公里處設置放大型之『遵3』、『遵
        6』及附牌以外，於出口前1公里內設置『閃光燈亮時載重
        大貨車過磅（大客車受檢）』白底黑字標誌，並於標誌
        牌面頂端附設2顆黃色閃光警示燈。2.出口行動標誌：
        地磅站/攔查點出口處設置藍底白字之「地磅站 大客車
        攔查點↗」導引標誌。」
　　　⒉故由上開規定可知，高公局除須於地磅站/攔查點出口處
        設置藍底白字之「地磅站 大客車攔查點↗」導引標誌外
        ，亦須於出口上游2公里與1公里處設置「貨車過磅」標
        誌，並需分別設置「前兩公里載重大貨車過磅」、「前
        一公里載重大貨車過磅」之附牌，且須於出口前1公里
        內設置「閃光燈亮時載重大貨車過磅（大客車受檢）」
        之白底黑字標誌，並於標誌牌面頂端附設2顆黃色閃光
        警示燈，方符合前揭地磅站之標誌規定。
　　　⒊原審僅有以Google地圖查知出口處已設置「地磅站 大客
        車攔查點↗」標誌，然上訴人於110年10月2日經過出口
        處及出口上游2公里與1公里處時，出口上游2公里與1公
        里處是否有設置「貨車過磅」標誌？出口上游2公里與1
        公里處是否有分別設置「前兩公里載重大貨車過磅」、
        「前1公里載重大貨車過磅」之附牌？出口前1公里內是
        否有設置「閃光燈亮時載重大貨車過磅（大客車受檢）
        」之標誌及黃色閃光警示燈？此些問題顯有疑義，原審
        未依職權調查，僅憑據Google地圖之截圖畫面，即認上
        訴人有「汽車裝載貨物行經設有地磅處所5公里內路段
        未依標誌指示過磅者」之違規，已屬有誤，並有違反行
        政訴訟法第125條職權調查義務之違背法令情形。
五、綜上所述，原判決既有如上所述違背法令情事，且與判決結
    論有影響，上訴意旨指摘原判決違背法令，求予廢棄，即非
    無據。本件事證尚未明確，有由原審再為調查審認之必要，
    本院尚無從自為判決。故將原判決廢棄，發回原審另為適法
    之裁判。
六、結論︰上訴有理由，廢棄原判決發回原審更為審理。
中　　華　　民　　國 　111 　年　    8 　　月　 29　　日
                臺中高等行政法院第二庭
                          審判長法  官　劉  錫  賢
                                法  官  楊  蕙  芬
                                法  官  林  靜  雯
以上正本證明與原本無異。
本判決不得上訴。
中　　華　　民　　國 　111 　年　    8 　　月　 29　　日
                                書記官  黃  毓  臻
【道路交通管理處罰條例】
第29條之2第4項
汽車裝載貨物行經設有地磅處所5公里內路段，未依標誌、標線
、號誌指示或不服從交通勤務警察或依法令執行交通稽查任務人
員之指揮過磅者，處汽車駕駛人新臺幣9萬元罰鍰，並得強制其
過磅。其應歸責於汽車所有人時，除處汽車所有人罰鍰及記該汽
車違規紀錄1次外，汽車駕駛人仍應依第63條第1項第2款規定記
違規點數2點。